臺灣彰化地方法院刑事判決　　　　　　　　96年度易字第84號
公　訴　人　臺灣彰化地方法院檢察署檢察官
被　　　告　丙○○
　　　　　　　　　　衕20號
上列被告因毀棄損壞案件，經檢察官聲請簡易判決處刑（95年度
偵字第10389 號），本院北斗簡易庭認為不宜（95年度斗簡字第
712 號），簽移普通庭改依通常程序審理，於準備程序中，被告
就被訴事實為有罪之陳述，經告知簡式審判程序之旨，並聽取當
事人之意見後，認宜以獨任進行簡式審判程序，而裁定進行簡式
審判程序審理，判決如下：
    主  文
丙○○損壞他人之鐵捲門、牆壁，足以生損害於他人，處拘役伍
拾日，如易科罰金，以新台幣壹仟元折算壹日。
    犯罪事實
一、緣丙○○前係丁○○之女婿，曾為直系姻親，屬家庭暴力防
    治法第3 條第3 款之家庭成員。詎其竟基於毀損之故意，於
    民國95年7 月16日上午7 時30分許，持自備之紅色噴漆1 罐
    ，前往彰化縣芳苑鄉○○村○○路○○段226 巷15號丁○○
    住處，以上開紅色噴漆在該住處房屋之鐵捲門、牆壁噴上「
    還錢」之字樣總計4 枚，以此方式損壞上開房屋鐵捲門及牆
    壁，使其效用受損，足以生損害於丁○○。
二、案經丁○○訴由彰化縣警察局二林分局報請臺灣彰化地方法
    院檢察署檢察官偵查起訴。
    理  由
壹、有罪部分：
一、本件被告所犯係死刑、無期徒刑、最輕本刑為3 年以上有期
    徒刑以外之罪，其於準備程序就前揭被訴事實為有罪之陳述
    ，經受命法官告知簡式審判程序之旨，並聽取其與公訴人之
    意見後，本院認無不得或不宜改依簡式審判程序進行之處，
    爰依刑事訴訟法第273 條之1 第1 項、第284 條之1 ，裁定
    本案由受命法官獨任進行簡式審判程序，合先敘明。
二、上開犯罪事實，業據被告於本院準備程序及審理時坦承不諱
    ，核與告訴人丁○○證述之被害情節相符，並有現場照片6
    張附卷可資佐證。足認被告自白與事實相符，堪可採為論罪
    科刑之依據。綜上，本案事證明確，犯告毀損犯行，洵堪認
    定。
三、按刑法第354 條毀損罪所謂「毀棄」係指銷毀滅除、拋棄，
    使物之效用全部喪失，「損壞」係指損傷破壞物體，使其效
    用全部或一部喪失之意，「致令不堪用」則指以毀棄、損壞
    以外之其他方法，雖未毀損原物，但其物之效用喪失者。本
    件告訴人所有之房屋鐵捲門、外牆既遭被告持紅色噴漆恣意
    噴灑「還錢」等字樣，效用已然減損，自該當刑法第354 條
    所指之「損壞」行為。次按家庭成員間實施身體或精神上不
    法侵害之行為者，均屬家庭暴力，而家庭成員間故意實施家
    庭暴力行為而成立其他法律所規定之犯罪，則成立家庭暴力
    罪，家庭暴力防治法第2 條第1 項、第2 項分別定有明文，
    又被告與告訴人曾為直系姻親，屬家庭暴力防治法第3 條第
    3 款所定之家庭成員。是核被告所為，係犯刑法第354 條之
    損壞器物罪，同時亦屬家庭暴力防治法第2 條第2 項之家庭
    暴力罪，惟因家庭暴力防治法之上開條文並無罰則規定，是
    以此部分犯行應僅依刑法損壞器物罪之規定予以論罪科刑，
    公訴人聲請簡易判決處刑意旨漏未斟酌此點，容有未恰，附
    此敘明。又被告該日所毀損之物品雖有數個（鐵捲門、牆壁
    ），惟數個毀損行為均於同時、同地實施，侵害同一之法益
    ，各行為之獨立性極為薄弱，依一般社會健全觀念，在時間
    差距上，難以強行分開，在刑法評價上，以視為數個舉動之
    接續施行，合為包括之一行為予以評價，較為合理，應屬毀
    損罪之接續犯，而為包括之一罪（最高法院86年台上字第
    3295號判例意旨參見）。爰審酌告訴人前為被告之直系姻親
    ，被告僅因認與其前妻即告訴人之女有債務問題，而心生不
    滿，不思理性方式解決，竟逕持噴漆損壞告訴人住處鐵捲門
    、外牆，造成告訴人財物及精神、名譽損害，且被告於本院
    審理時雖坦承噴漆之行為，惟當庭始終認其所為並無不當，
    未見悔意，犯後態度難認尚佳，又迄未與告訴人達成和解，
    然衡酌告訴人之損害尚非重大等一切情狀，量處如主文所示
    之刑，並諭知易科罰金之折算標準。至被告所有持供本件毀
    損犯罪所用之紅色噴漆1 罐，已因使用完畢而丟棄，業據被
    告供明在卷，爰不予宣告沒收。
貳、爰不另為無罪諭知部分：
一、公訴意旨另以：被告丙○○基於毀損之故意，於95年7 月16
    日上午7 時30分許，持自備之紅色噴漆1 罐前往彰化縣芳苑
    鄉○○村○○路○○段226 巷15號丁○○住處，以上開紅色
    噴漆在車牌號碼7E-5082 號自小客車之引擎蓋及行李廂蓋上
    ，噴上「還錢」之字樣總計2 枚，致令上開自小客車之效用
    受損，因認被告此部分所為亦涉犯刑法第354 條之毀損罪嫌
    等語。
二、按告訴或請求乃論之罪，未經告訴、請求或其告訴、請求經
    撤回或已逾告訴期間者，應諭知不受理之判決，刑事訴訟法
    第303 條第3 款定有明文。復按犯罪之被害人，得為告訴，
    刑事訴訟法第232 條固有明文，而該條所謂犯罪之被害人，
    指因犯罪行為直接受損害之人。就財產犯罪言，所有權人固
    為被害人，即對於該財產事實上有使用監督之人，因他人之
    犯罪行為致其使用監督權受侵害者，亦不失為直接被害人。
    故物之借用人或承租人，對於借用物或租賃物雖無所有權，
    但既享有管理、使用或收益之權限，故故予毀損，致其不能
    為使用收益時，該借用人或承租人，自得依法提出告訴（最
    高法院90年台非字第97號判決要旨參照參照）。查車牌號碼
    7E-5082號自小客車所有權人為甲○○，有車號查詢汽車車
    籍資料1紙附卷可按，惟於被告毀損行為時係交由乙○○使
    用等情，業據證人丁○○於警詢中陳明在卷（見偵查卷第9
    頁），是此部分具有告訴權之人應為該自小客車所有權人甲
    ○○或使用人乙○○。本件被告涉犯之毀損罪，依刑法第
    357 條規定須告訴乃論，惟遍觀全卷本件上開自小客車毀損
    部分既未經該2有告訴權人於警詢、偵查時提出告訴，揆諸
    前揭說明，本應諭知不受理之判決，然公訴人聲請簡易判決
    處刑意旨既以此部分與前開判決有罪部分為一行為侵害數法
    益之想像競合犯，爰不另為不受理之諭知。
據上論斷，應依刑事訴訟法第452 條、第273 條之1 第1 項、第
299條第1項前段、刑法第354條、第41條第1項前段、刑法施行法
第1條之1第1項、第2項前段，判決如主文。
本案經檢察官莊佳瑋到庭執行職務。
中　　華　　民　　國　　96　　年　　2 　　月　　27　　日
                  刑事第一庭    法      官  胡宜如
以上正本證明與原本無異。
如不服本判決，應於送達後10日內向本院提出上訴狀（須附繕本
）。
告訴人或被害人對於判決如有不服具備理由請求檢察官上訴者，
其上訴期間之計算係以檢察官收受判決正本之日期為準。
中　　華　　民　　國　　96　　年　　2 　　月　　27　　日
                                書  記  官  蕭秀吉
附錄本案論罪科刑法條：
中華民國刑法第354條
毀棄、損壞前二條以外之他人之物或致令不堪用，足以生損害於
公眾或他人者，處2 年以下有期徒刑、拘役或5 百元以下罰金。
